【裁判字號】    98,交上易,456
【裁判日期】    980818
【裁判案由】    過失致死
【裁判全文】
臺灣高等法院臺南分院刑事判決       98年度交上易字第456號
上  訴  人  臺灣嘉義地方法院檢察署檢察官
被      告  丙○○
上列上訴人因被告過失致死案件，不服臺灣嘉義地方法院97年度
交易字第181號中華民國98年5月14日第一審判決（起訴案號：臺
灣嘉義地方法院檢察署97年度偵字第3610號），提起上訴，本院
判決如下：
    主  文
原判決關於丙○○過失致人於死部分撤銷。
丙○○因過失致人於死，處有期徒刑陸月，如易科罰金以新台幣
壹仟元折算壹日，緩刑貳年。
    事  實
一、丙○○於民國96年11月20日下午3時50分許，駕駛車牌號碼
    SB-3726號自用小客車，沿嘉義縣民雄鄉○○道臺1線（即建
    國路）內側快車道由南往北方向行駛，途經省道臺1線第259
    .4公里處即嘉義縣民雄鄉○○村○○路○段之交岔路口，在
    其行駛之建國路行進方向設有閃光黃燈之警告號誌，表示應
    減速接近、注意安全、小心通過，而與之交會之東西向村里
    道路行進方向設有閃光紅燈號誌，表示應停車看清無來車時
    才能前行之交岔路口時（下稱系爭路口），適有甲○○（所
    涉過失致人於死罪嫌部分，經檢察官依職權為不起訴處分確
    定）無駕駛執照騎乘車牌號碼VQY-230號輕型機車附載其妻
    即被害人李蔡惠美，未注意讓幹線道車先行，貿然自系爭路
    口東側路邊往西騎乘，欲駛入與建國路交會之東西向村里道
    路。丙○○本應注意車輛行駛時，駕駛人應注意車前狀況，
    並隨時採取必要之安全措施；汽車行駛至交岔路口，其行進
    應遵守燈光號誌之指示；閃光黃燈表示「警告」，車輛應減
    速接近，注意安全，小心通過；行車速度應依限速標誌或標
    線之規定，在上揭路段，行車時速不得超過50公里。而依當
    時天候晴、日間自然光線、路面乾燥無缺陷、無障礙物視距
    良好，且依丙○○之智識程度，均無不能注意之情事，其竟
    疏未注意上情且未減速慢行小心通過，仍以時速逾50公里以
    上之速度超速行經系爭路口，而與甲○○所騎乘之機車擦撞
    ，致甲○○及被害人李蔡惠美人車倒地，甲○○因此受有右
    側多處肋骨骨折併肺挫傷之傷害及左小腿嚴重截肢之重傷害
   （被告就甲○○部分，被訴因過失致重傷，但於原審辯論終
    結前達成民事和解，告訴人甲○○撤回告訴，該部分已為公
    訴不受理在案）；被害人李蔡惠美則因此受有挫傷左側硬腦
    膜下血腫併雙側多處顱內出血、左側股骨及脛骨骨折、左側
    多處肋骨骨折併血胸之傷害，經送醫急救，延至同年月24日
    晚上7時19分許傷重不治死亡。丙○○於肇事後隨即停車並
    下車察看報警處理，於未有偵查犯罪職權之公務員發覺其為
    犯罪人前，即向處理本件道路交通事故之警員承認肇事自首
    並接受裁判。
二、案經李蔡惠美之女乙○○告訴及丙○○自首，由臺灣臺南地
    方法院檢察署檢察官偵查起訴。
    理  由
一、按被告以外之人於審判外之陳述，雖不符刑事訴訟法第159
    條之1至之4之規定，而經當事人於審判程序同意作為證據，
    法院審酌該言詞陳述或書面陳述作成時之情況，認為適當者
    ，亦得為證據，刑事訴訟法第159條之5第1項定有明文。查
    證人即告訴人乙○○於警詢之證述，雖係被告以外之人於審
    判外之陳述，惟檢察官及被告於原審及本院審判程序同意作
    為證據，且該等供述證據係由職司犯罪調查之警方依法定正
    當程序作成，查無顯不可信之情狀，本院審酌上情認屬適當
    ，依上開規定，自得為證據。另道路交通事故現場圖、道路
    交通事故調查報告表(一)、(二)、現場照片、嘉義縣警察局民雄
    分局道路交通事故肇事人自首情形紀錄表、臺灣省嘉雲區車
    輛行車事故鑑定委員會鑑定書、臺灣省車輛行車事故覆議鑑
    定委員會鑑定書、財團法人嘉義基督教醫院出具李蔡惠美之
    診斷證明書等文書，經查該等文書並無何故意登載不實之顯
    不可信情況，依刑事訴訟法第159條之4各款之規定亦得採為
    證據，合先敘明。
二、訊據被告丙○○就上揭事實分別於本院準備程序及審理時坦
    承不諱，並經告訴人乙○○指訴在卷，復有嘉義縣警察局民
    雄分局道路交通事故現場圖、道路交通事故調查報告表(一)、
    (二)一份、道路交通事故現場蒐證照片附卷可稽。又被害人李
    蔡惠美確因本件車禍受有挫傷左側硬腦膜下血腫併雙側多處
    顱內出血、左側股骨及脛骨骨折、左側多處肋骨骨折併血胸
    之傷害，經送醫急救，延至同年月24日晚上7時19分許傷重
    不治死亡等情，有財團法人嘉義基督醫院出具被害人李蔡惠
    美之診斷證明書、臺灣嘉義地方法院檢察署檢察官督同法醫
    師相驗屬實，有勘驗筆錄、相驗屍體證明書及檢驗報告書、
    相驗照片等在卷足證（見相驗卷第22頁至第32頁、第36頁至
    第42頁）。則被告於上揭時、地因車禍，致被害人李蔡惠美
    因受有上揭傷害嗣不治死亡之事實，堪以認定。
三、按汽車行駛時，駕駛人應注意車前狀況，並隨時採取必要之
    安全措施；汽車行駛至交岔路口，其行進應遵守燈光號誌之
    指示；道路交通安全規則第94條第3項、第102條第1項第1款
    分別定有明文。而上開路段之限速不得超過時速50公里，此
    參道路交通事故調查報告表(一)之速限載為50公里即明（見
    相驗卷第11頁），被告雖辯稱其時速係40-50公里間，但查
    依本件車禍現場圖所示，被告車所留之煞車痕長達15.6公尺
    及13.4公尺（見相驗卷第10頁），依「一般公路汽車煞車距
    離行車速度對照表」換算，被告於肇事時其行車速度已逾時
    速50公里之速度，是被告辯稱其未超速云云，自不可採。況
    查依道路標誌標線之規定，在上揭路段被告行進之方係「閃
    光黃燈」，表示「警告」，車輛應減速接近，注意安全，小
    心通過，則縱如被告所辯40-50公里之速度，亦違反上開之
    規定，並因肇生本件車禍而被害人李蔡惠美因而死亡，其有
    過失洵可認定，本件經送臺灣省嘉雲區車輛行車事故鑑定委
    員會鑑定及送臺灣省車輛行車事故覆議鑑定委員會鑑定，均
    同此見解（見相驗卷第67、68、82頁），又甲○○無照騎乘
    機車附載李蔡惠美，於設有「閃光紅燈號誌」之交岔路口，
    未停車看清無來車時才能前行橫越該交岔路口，竟貿然通過
    而肇事，而有重大過失，雖甲○○就本件車禍之發生與有過
    失，但此僅係於對被告量刑時之參考，及民事損害賠償過失
    相抵之問題，仍不能解免被告應負過失致死之罪責。本件車
    禍確因被告之過失而致被害人死亡，則其間即有相當因果關
    係，從而被告本案犯行，事證明確，應依法論科。
四、核被告所為，係犯刑法第276條第1項之過失致死罪。被告於
    肇事後，在未有偵查犯罪職務之機關或公務員發覺其為犯罪
    人前，即向處理本件道路交通事故，尚不知肇事者為何人之
    前向嘉義縣警察局民雄分局交通事故處理小組警員供承其肇
    事犯罪，自首並接受裁判等情，有被告警詢筆錄及嘉義縣警
    察局民雄分局交通事故肇事人自首情形紀錄表一紙在卷（見
    相驗卷第5頁、第18頁）可稽，應依刑法第62條前段之規定
    減輕其刑。
五、原審未予詳查，認被告不能證明被告犯罪而為無罪判決，尚
    有未洽，檢察官上訴指摘原判決為不當，為有理由，應由本
    院就原判決此部分予以撤銷改判，以期適法。爰審酌被告素
    行良好並無刑案前科紀錄，有臺灣高等法院被告前案紀錄表
    在卷可按，大專畢業目前服務於金融業，家中尚有小孩待扶
    養等學歷、生活狀況、被告過失程度非重、被害人之夫甲○○之過失程度較重，暨被告犯罪後坦承犯行之態度等一切情
    狀，量處有期徒刑6月，並諭知易科罰金之折算標準。末查
    被告未曾受有期徒刑以上刑之宣告，有臺灣高等法院被告前
    案紀錄表附卷可稽，其因一時疏失而犯本罪，於案發後坦白
    承認，本件被告與甲○○均有過失，且被告已與被害人家屬
    達成民事和解，被害人家屬於原審並具狀稱：被告已給付損
    害賠償金完畢並陳明撤回告訴，有其書狀附於原審卷可佐（
    見原審卷第77頁），本院認被告經此偵審程序及科刑教訓後
    ，當益知警惕，應無再犯之虞，因認其所受宣告之刑，以暫
    不執行為適當，爰併予宣告緩刑2年，以啟自新。
據上論斷，應依刑事訴訟法第369條第1項前段、第364條、第299
條第1項前段，刑法第276條第1項、第62條前段、第41條第1項前
段、刑法第74條第1項第1款，判決如主文。
本案經檢察官林炎昇到庭執行職務。
中    華    民    國    98    年     8    月    18   日
                  刑事第一庭    審判長法  官  黃崑宗
                                      法  官  夏金郎
                                      法  官  王明宏
以上正本證明與原本無異。
不得上訴。
                                      書記官  黃全忠
中    華    民    國    98    年    8     月    19    日
附錄本判決論罪科刑法條：
中華民國刑法第276條第1項：
因過失致人於死者，處2年以下有期徒刑、拘役或2千元以下罰金
。


司法院資訊處製作；財團法人民間司法改革基金會備份。
